【裁判字號】    89,訴,698
【裁判日期】    890623
【裁判案由】    偽造文書等
【裁判全文】
臺灣桃園地方法院刑事判決                          八十九年度訴字第六九八號
    公  訴  人  臺灣桃園地方法院檢察署檢察官
    被      告  甲○○
右列被告因偽造文書案件，經檢察官聲請以簡易判決處刑（八十八年度偵字第一六六
一０號），本院桃園簡易庭認有刑事訴訟法第四百五十一條之一第四項但書之情形，
改依通常程序審理，本院判決如左：
    主      文
甲○○無罪。
    理      由
一、本件被告被訴偽造文書案件，原經檢察官聲請簡易判決處刑，經本院桃園簡易庭
    認有刑事訴訟法第四百五十一條之一第四項但書之情形，改依通常程序審理，合
    先敘明。
二、公訴意旨略以：緣黃秀春前將其日本籍丈夫遠藤司之日本護照委請他人辦理我國
    護照尚在辦理中，無法取回該護照，詎料二人 (黃秀春及遠藤司部分另行聲請簡
    易判決處刑)竟與甲○○及不詳姓名之「楊文祥」 之成年男子基於犯意聯絡及行
    為分擔，由甲○○於民國八十六年六月十一日向台北縣警察局新莊分局謊報其Ｍ
    00000000號護照遺失，請求訴追竊嫌，而未指定犯人誣告，取得該護照
    遺失作廢申報表後，再由黃秀春持甲○○之身份證、遠藤司之照片在外交部附近
    交予「楊文祥」，再由其以甲○○之護照遺失為由申請補發，利用不知情之承辦
    人員補發甲○○名義、遠藤司照片之編號Ｍ00000000號新護照一本，使
    不知情之承辦公務員將此不實事項登載於其掌管之公文書內，足以生損害於內政
    部對於護照管理之正確性。八十七年七月間，因遠藤司之母親在日本病危，黃秀
    春、遠藤司二人急欲返回日本，竟基於概括之犯意，連續於八十七年七月五日(?
    X境)、同年七月十三日 (入境)、同年七月十六日 (出境)、同年七月二十一日(?
    J境)，在桃園中正國際機場搭機出入境時，遠藤司即冒用甲○○之名義，並由黃
    秀春冒用甲○○名義填寫出、入境登記表，並由其在旅客簽名欄上偽造甲○○之
    署押，連同上開偽造之護照，持交證照查驗人員而行使，使不知情之承辦公務員
    將此不實事項輸入電腦而載明係甲○○於前開日期入出境我國，均足以生損害於
    公眾及內政部入出境管理局對於旅客入出境資料管理之正確性。因認被告涉犯刑
    法第一百七十一條第一項未指定犯人誣告罪、刑法第二百十六條、第二百十四條
    之行使使公務員登載不實罪云云。
三、公訴人認被告甲○○涉有上揭犯行，係以證人黃秀春之證言，及附卷之護照遺失
    作廢申報表、普通護照申請書及國人入出境末端查詢報表及遠藤司在無其日本護
    照之情形下，仍持護照入出境我國多次等為其所憑之論據。訊據被告堅決否前揭
    犯行，辯稱：黃秀春係伊姑姑，因黃秀春嫁到日本去，後來回國，曾經以小孩子
    要入學遷戶口為由向伊拿身分證等證件，伊不知道黃秀春以伊名義申請護照補發
    並交給遠藤司使用，後來伊之護照找到了，就於八十七年十月二十一日出國使用
    ，而於出境時在中正機場為機場人員查覺，若伊知情，不會使用已經申報遺失之
    護照等語。
四、按犯罪事實應依證據認定之，無證據不得推定其犯罪事實。又不能證明被告犯罪
    者，應諭知無罪之判決，刑事訴訟法第一百五十四條、第三百零一條第一項分別
    定有明文。又認定不利於被告之事實，需依積極證據，苟積極證據不足為不利於
    被告之認定時，即應為有利於被告之認定，更不必有何有利之證據，最高法院三
    十年上字第八一六號判例參照。
五、經查，已經本院判決確定之黃秀春固因有使用遠藤司照片以被告甲○○名義辦理
    護照補發，並於上開時地供遠藤司使用辦理入、出境手續，且黃秀春並因行使偽
    造私文書而經本院判決有罪確定（見卷附本院八十八年訴字第一五八七號刑事判
    決），惟黃秀春於自己所涉同一事實之偽造文書案件，自警訊始及偵審中均堅稱
    因其夫遠藤司之母親在日本生病，伊與遠藤司急需返回日本，因先前將遠藤司所
    有之日本國護照交與「楊文祥」，而「楊文祥」向伊稱無返還遠藤司之日本國護
    照，伊不敢告訴遠藤司，就聽從楊文祥提議，以年齡與遠藤司相當之伊姪甲○○
    名義辦理補發護照予遠藤司使用，遠藤司及甲○○均事先不知情等語（見卷附本
    院同一刑事判決），及被告自查獲時起於警訊及偵審中，及前述黃秀春所涉同一
    事實刑事案件審理時亦一再堅稱黃秀春以辦理小孩入學遷戶籍為由，向伊騙取身
    分證等證件，不知道黃秀春辦理護照之補發等語，均與黃秀春所述情節相符；且
    依黃秀春所述其於八十七年七月十三日自日本國入境返國最後一次使用後，即將
    所變造換貼有遠藤司照片之被告甲○○名義護照撕毀，而被告自身於八十七年十
    月二十一日欲出國，竟使用原先已經報失之護照在中正機場辦理出境手續時為機
    場人員查覺，衡情被告與黃秀春間若有犯意聯絡，二人為掩飾自身之犯行，黃秀
    春於變造之護照使用完畢後，自應將該護照交還予被告，由被告再換貼回自己照
    片繼續使用，始不至為警查獲，而被告竟於數月後，自己欲出國使用護照，猶持
    已經黃秀春報失之編號Ｍ一一七三三七護照至機場辦理出國手續，而在機場櫃
    遭承辦人員當場查覺，為警移送。被告既自始即否認知情，且遍查全卷亦無任何
    積極證據足認被告與黃秀春間有何犯意聯絡及行為分擔，被告辯稱並不知情黃秀
    春以伊名義辦理護照補發，也不知道黃秀春有變造護照給遠藤司使用一節，尚可
    採信。
六、此外本院復查無其他積極證據證明被告有何未指定犯人誣告罪、行使使公務員登
    載不實罪、行使偽造私文書罪等犯行，被告之犯罪不能證明，自應為被告無罪之
    諭知。
據上論斷，應依刑事訴訟法第四百五十二條、第三百零一條第一項，判決如主文。
本案經檢察官魏雯祈到庭執行職務。
中      華      民      國      八十九    年    六      月    二十    日
                                臺灣桃園地方法院刑事第四庭
                                      法  官  孫惠琳
右正本證明與原本無異。
如不服本判決，應於判決送達後十日內向本院提出上訴狀( 應附繕本 )，上訴於
臺灣高等法院。
                                    書記官   李勝楷
中        華        民        國   八十九   年   六   月    二十七    日


司法院資訊處製作；財團法人民間司法改革基金會備份。
